臺灣臺中地方法院民事裁定            100年度監宣字第135號
聲  請  人  臺灣臺中地方法院檢察署檢察官
相  對  人  李文禧
上列聲請人聲請監護宣告事件，本院裁定如下：
    主      文
宣告李文禧（男、民國○○年○月○○日生、國民身分證統一編
號：Ｚ000000000號）為受輔助宣告之人。
選定行政院國軍退除役官兵輔導委員會台中榮民服務處處長（現
任處長：鄭國靖）為受輔助宣告之人之輔助人。
聲請費用由受輔助宣告之人負擔。
    理  由
一、聲請意旨略以：相對人李文禧（男、民國○○年○月○○日生、
    國民身分證統一編號：Ｚ000000000號）為單身榮民（配偶曾
    玉鳳於98年3月6日死亡，無其他子女），經埔里榮民醫院診
    斷為重度老年癡呆症，認知功能退化，不能為意思表示或受
    意思表示，或不能辨識其意思表示效果，為此聲請對其為監
    護之宣告，並請選定行政院國軍退除役官兵輔導委員會台中
    民服務處處長為監護人等語。
二、按法院對於監護之聲請，認為未達民法第14條第1 項之程度
    者，得依民法第15條之1第1項規定，為輔助之宣告，民法第
    14條第3 項定有明文；法院對於監護之聲請，認為未達民法
    第14條第1 項之程度，而有輔助宣告之原因者，得依職權以
    裁定變更為輔助宣告，亦為民事訴訟法第624 條之3第1項所
    明定。次按對於因精神障礙或其他心智缺陷，致其為意思表
    示或受意思表示，或辨識其意思表示效果之能力，顯有不足
    者，法院得因本人、配偶、四親等內之親屬、最近1 年有同
    居事實之其他親屬、檢察官、主管機關或社會福利機構之聲
    請，為輔助之宣告。受輔助宣告之人，應置輔助人，民法第
    15條之1第1項、第1113條之1第1項定有明文。又依民法第11
    13之1第2項準用同法第1111條之1 規定，法院選定輔助人時
    ，應依受輔助宣告之人之最佳利益，優先考量受輔助宣告之
    人之意見，審酌一切情狀，並注意下列事項：(一)受輔助宣告
    之人之身心狀態與生活及財產狀況。(二)受輔助宣告之人與其
    配偶、子女或其他共同生活之人間之情感狀況。(三)輔助人之
    職業、經歷、意見及其與受輔助宣告之人之利害關係。(四)法
    人為輔助人時，其事業之種類與內容，法人及其代表人與受
    輔助宣告之人之利害關係。
三、經查：
  (一)聲請人主張之事實，業據提出戶籍謄本、診斷證明書及相對
    人之親屬系統表為證。經本院囑託南投地方法院於鑑定人即
    行政院國軍退除役官兵輔導委員會埔里榮民醫院詹益忠醫師
    前訊問相對人姓名，相對人能正確回應。嗣經鑑定醫師鑑定
    結果認：鑑定過程中，相對人意識清醒，表情緊張，外觀儀
    容尚整潔，態度合作，言談無法對題。知覺感受否認受幻覺
    干擾。思考過程遲疑，否認有妄想產生。在認知功能方面，
    呈現定向感之缺失，無法覺知人物、地點，注意力不集中，
    計算能力、判斷力、抽象思考能力及記憶力呈現顯著功能上
    之障礙。相對人於近3年，呈現認知功能退化之狀態，經濟
    及生活需他人協助，為重度失智之患者。相對人之心神狀態
    ，因重度失智症引發認知功能缺陷，致其為意思表示或受意
    思表示，或辨識其意思表示效果之能力，顯有不足，建議可
    為輔助宣告等語，有精神鑑定報告書及行政院國軍退除役官
    兵輔導委員會埔里榮民醫院函在卷可稽。本院審酌前開訊問
    結果與鑑定人意見，認相對人非完全不能辨識其意思表示之
    效果，未達應受監護宣告之程度，從而，聲請人聲請監護宣
    告，尚屬有間，惟相對人其為意思表示或受意思表示，或辨
    識其意思表示效果之能力，顯有不足，基上，相對人仍有受
    輔助宣告之必要，爰依職權以裁定為輔助之宣告。
  (二)又相對人現為單身之榮民，行政院國軍退除役官兵輔導委員
    會台中民服務處負責照顧相對人，本院訊問行政院國軍退除
    役官兵輔導委員會台中榮民服務處之代理人周崑庭時表示行
    政院國軍退除役官兵輔導委員會台中榮民服務處長同意擔任
    輔助人，有本院100年8月8日訊問筆錄在卷可憑。茲本院參
    酌前揭各節，認由行政院國軍退除役官兵輔導委員會台中榮
    民服務處處長（現任處長為鄭國靖）任輔助人，最能符合受
    輔助宣告之人之最佳利益，爰選定行政院國軍退除役官兵輔
    導委員會台中榮民服務處處長（現任處長為鄭國靖）為輔助
    人。
四、依民事訴訟法第608條第1項、第624條之1第3 項，裁定如主
    文。
中    華    民    國  100    年    8    月    16    日
                  家事法庭    法  官  涂秀玲
正本係照原本作成。
如不服本裁定關於選定輔助人之部分，應於送達後10日內向本院
提出抗告狀，並繳納抗告費新臺幣1000元；其餘關於輔助宣告之
部分，不得抗告。
中    華    民    國  100    年    8    月    16    日
                              書記官  薛淑玲